【裁判字號】    98,交抗,814
【裁判日期】    981203
【裁判案由】    聲明異議
【裁判全文】
臺灣高等法院高雄分院刑事裁定         98年度交抗字第814號
抗  告  人
即受處分人  甲○○
上列抗告人因違反道路交通管理處罰條例聲明異議案件，不服臺
灣高雄地方法院中華民國97年10月29日裁定（98年度交聲字第23
69號），提起抗告，本院裁定如下：
    主  文
抗告駁回。
    理  由
一、抗告意旨略以：抗告人即受處分人甲○○於93年9 月27日即
    遷入現住址，惟台中區監理所交通事件裁決書於95年10月18
    日將該裁決書送至抗告人登記之車籍地址「台中縣清水鎮○
    ○路1 號」，已逾3 個月，明顯未合法送達，依據道路交通
    管理處罰條例規定，自違規行為日算起，已逾3 個月，不得
    舉發。爰依法提起抗告，請求撤銷原裁定及處分云云。
二、原審以：(一)原處分意旨略以：異議人即受處分人甲○○（下
    稱異議人）僅考領有普通重型機車駕駛執照，卻於民國95年
    1 月12日下午4 時35分許，駕駛車牌號碼5283-LP 號自用一
    般小客車，行駛至臺中市○○路與建國路口，經員警攔停舉
    發未帶小型車駕照行駛，並將舉發通知單移送聯送交通部公
    路總局臺中區監理所登錄列管，經監理人員發現異議人之普
    通小型車駕駛執照業經吊銷在案，異議人顯有領有機器腳踏
    車駕駛執照駕駛小型車之違規情形，爰通知原舉發單位查明
    補正掣單舉發後，依違反道路交通管理事件統一裁罰基準及
    處理細則第第43條、第44條、第67條、道路交通管理處罰條
    例第21條第1 項第2 款規定，裁處異議人罰鍰新臺幣（下同
    ）1 萬2000元等情。(二)異議意旨略以：異議人為精神分裂及
    躁鬱症患者，病史自77年間起，每年皆會復發且嚴重需住院
    約1 個月，現與大兒子1 人同住，兒子工作時間無法陪伴，
    請法外開恩，撤銷原處分等語。(三)按受處分人，不服第8 條
    主管機關所為之處罰，得於接到裁決書之翌日起20日內，向
    管轄地方法院聲明異議，道路交通管理處罰條例第87條第1
    項定有明文。再按刑事訴訟法第349 條規定，上訴期間為10
    日，自送達判決後起算，但判決宣示後送達前之上訴，亦有
    效力，此依道路交通管理處罰條例第89條規定，於法院受理
    交通事件亦應準用，據此，受處分人縱未受裁決書之合法送
    達，於裁決後送達前之聲明異議仍為合法。本件裁決書係由
    交通部公路總局臺中區監理所以掛號郵務方式寄送至異議人
    登記之車籍地址「臺中縣清水鎮○○路1 號」，郵務人員未
    晤受送達人或同居人，遂於95年10月18日將該裁決書寄存於
    應受送達地之郵政機關即「清水郵局」，並作送達通知書兩
    份，1 份黏貼於異議人上址門首，另1 份置於該送達處所信
    箱或其他適當位置，並保存應送達舉發通知單3 個月，以為
    送達，惟異議人之戶籍自93年9 月27日即遷入「高雄市○○
    區○○路506 之5 號13樓」，並實際住居於戶籍地，不知悉
    本件裁決書有送達台中縣清水鎮○○路1 號一事，亦未前往
    清水郵局招領，均據異議人甲○○、輔佐人即異議人之子許
    詠恩供述明確，並有個人基本資料查詢1 紙附卷可考，故應
    認本件裁決書並未合法送達。惟異議人因向監理單位查詢駕
    照得否使用，因而得悉本件交通裁決，並據以聲明異議，為
    裁決後送達前之聲明異議，仍有效力，合先敘明。(四)再查：
    1.本件異議人前考領有普通重型機車及普通小型車駕駛執照
    ，惟普通小型車駕駛執照業因其交通違規，自93年12月16日
    起至94年12月15日止遭監理單位吊銷，有駕駛人證號查詢資
    料附卷可考，又自94年12月15日後異議人復無考領普通小型
    車駕駛執照之紀錄，異議人對其於前揭時、地駕駛小客車時
    未領有小型車駕駛執照一情，亦坦承不諱，故異議人於本件
    違規行為發生之時，其所持有之普通小型車駕駛執照，業經
    吊銷，異議人僅持有普通重型機車駕駛執照之事實，洵堪認
    定。2.異議人雖提出長庚紀念醫院、財團法人臺灣省私立臺
    中仁愛之家附設靜和醫院診斷證明書及身心障礙手冊各1 紙
    ，主張其患有精神分裂及躁鬱症云云，惟罹有精神疾病，與
    行為當時之精神狀態並無必然之關連性，尚不得以罹患憂鬱
    症為由，率爾主張行為時有何精神喪失或精神耗弱之情事，
    是異議人所提出之上開診斷證明書，尚不足證明其於本件違
    規行為當時，係處於「因精神障礙或其他心智缺陷，致不能
    辨識其行為違法或欠缺依其辨識而行為之能力，或該等能力
    ，因此顯著減低」之情形，難認該當行政罰法第9 條第2 項
    、第3 項所定不罰或減輕處罰之事由，異議人執其患有精神
    疾病為由，請求撤銷原處分，核非可採。3.又按「一行為違
    反數個行政法上義務規定而應處罰鍰者，依法定罰鍰額最高
    之規定裁處」行政罰法第21條第1 項定有明文。本案異議人
    於上開時、地，僅領有機器腳踏車駕駛執照，又其所持有之
    小型車普通駕駛執照，業經吊銷而未主動繳送，經主管機關
    逕行註銷後，便未再行考照，卻仍駕駛本案小客車乙情，已
    認定如前，是異議人上開違規行為，應同時違反道路交通管
    理處罰條例第21條第1 項第2 款、第4 款「領有機器腳踏車
    駕駛執照，駕駛小型車」、「駕駛執照業經吊銷、註銷仍駕
    駛小型車或機器腳踏車」之規定，原處分機關對於裁罰所引
    用事實及法條漏載部分，應予補充，然揆諸上開規定，異議
    人同1 行為同時違反上開2 項行政法上義務，又上開2 項規
    定所應處之罰鍰均為相同，是原處分機關以交通管理處所條
    例第21條第1 項第2 款為裁罰異議人如上之罰鍰，裁罰之結
    論並無錯誤，自無庸予以撤銷，併予指明。(五)綜上所述，原
    處分機關以異議人違規事實明確，依道路交通管理處罰條例
    第21條第1 項第2 款之規定，裁處異議人罰鍰1 萬2000元，
    核無違誤，認異議人之聲明異議，為無理由，因而駁回受處
    分人之異議等情。
三、本院查：道路交通管理處罰條例第90條前段固規定：「違反
    本條例之行為，自行為成立之日起；行為有連續或繼續之狀
    態者，自行為終了之日起，逾三個月不得舉發。」，惟此係
    關於逾3 個月後即不得舉發之規定，與是否合法送達於受處
    分人無關，亦不因於舉發後，未於3 個月內合法送達於受處
    分人，即認其舉發失其效力。查本件受處分人於95年1 月12
    日交通違規後，台中市警察局第一分局於當日當場舉發，此
    有交通部公路總局台中區監理所對違反道路交通管理事件不
    服裁決聲明異議案件移送書可參，雖該違規事件之裁決書係
    由交通部公路總局臺中區監理所以掛號郵務方式寄送至異議
    人登記之車籍地址「臺中縣清水鎮○○路1 號」，郵務人員
    未晤受送達人或同居人，遂於95年10月18日將該裁決書寄存
    於應受送達地之郵政機關即「清水郵局」，並作送達通知書
    兩份，1 份黏貼於異議人上址門首，另1 份置於該送達處所
    信箱或其他適當位置，並保存應送達舉發通知單3 個月，以
    為送達，惟異議人之戶籍自93年9 月27日即遷入「高雄市○
    ○區○○路506 之5 號13樓」，並實際住居於戶籍地，不知
    悉本件裁決書有送達台中縣清水鎮○○路1 號一事，亦未前
    往清水郵局招領，均據異議人甲○○、輔佐人即異議人之子
    許詠恩供述明確，並有個人基本資料查詢1 紙附卷可考，故
    應認本件裁決書並未合法送達於受處分人，但此僅係裁決書
    未合法送達於受處分人，並非違規行為未舉發，尚不得引用
    道路交通管理處罰條例第90條前段規定，資為不能處罰之依
    據。原審裁定，核無不合。本件抗告，並無理由，應予駁回
    。
據上論結，應依道路交通案件處理辦法第26條、刑事訴訟法第41
2 條，裁定如主文。
中    華    民    國    98    年    12    月    3     日
                  刑事第五庭    審判長法  官  曾永宗
                                      法  官  鍾宗霖
                                      法  官  任森銓
以上正本證明與原本無異。
不得再抗告。
中    華    民    國    98    年    12    月    3     日
                                      書記官  廖素珍


司法院資訊處製作；財團法人民間司法改革基金會備份。
